【裁判字號】    98,勞簡上,4
【裁判日期】    980608
【裁判案由】    給付薪資
【裁判全文】
臺灣臺北地方法院民事判決             98年度勞簡上字第4號
上  訴  人  甲○○○ ○○○ ○○○○(中文姓名:范氏蓮)
訴訟代理人  李慧芬律師
被上訴人    乙○○
上列當事人間請求給付薪資事件，上訴人對於中華民國97年12
月16日臺灣臺北地方法院臺北簡易庭97年度北勞簡字第102號第
一審判決提起上訴，本院於民國98年5月20日言詞辯論終結，判
決如下：
    主  文
原判決關於駁回上訴人後開第二項之訴部分，並訴訟費用之裁判
廢棄。
被上訴人應給付上訴人新台幣肆萬肆仟零壹拾壹元，及自民國九
十七年十月十七日起至清償日止，按年息百分之五計算之利息。
其餘上訴駁回。
第一、二審訴訟費用，由被上訴人負擔五分之一，餘由上訴人負
擔。
    事實及理由
一、本件上訴人起訴主張：
  (一)伊為越南籍人士，於民國92年1月20日至95年1月16日期間，
    受被上訴人聘僱來台擔任家庭監護工乙職，薪資為每月新台
    幣（下同）15,840元，且上訴人每月週日均未休假，故被上
    訴人每逢小月（即該月僅4個週日）須給付加班費2,112元，
    逢大月（即該月有5個週日）則需給付加班費2,640元，扣除
    伊應負擔之健保費每月216元、居留證費每年1,000元及體檢
    費用後，被上訴人於上開期間應付薪資合計為642,624元。
    被上訴人為家庭類雇主，依法不得扣留外勞「所得稅款」、
    「國外借款」及「越南國稅」等款項，但被上訴人擅自假借
    項目剋扣上訴人薪資，僅給付上訴人薪資466,713元，尚欠
    薪資175,911元，迄未清償。
  (二)上訴人復於95年3月23日至97年3月14日期間，第二次受被上
    訴人僱用來台擔任家庭監護工乙職，約定薪資條件仍與第一
    次相同，扣除上訴人應負擔之健保費、居留證費及體檢費用
    後，被上訴人於上開聘僱期間共應給付上訴人薪資419,636
    元，但被上訴人僅給付340,086元，尚積欠上訴人薪資
    79,550元未付。
  (三)綜上，被上訴人既積欠上訴人薪資255,461元未付。爰依兩
    造間勞動契約之法律關係，請求被上訴人給付伊積欠之薪資
    255,461元（原審為上訴人敗訴之判決，上訴人不服，提起
    本件上訴）。並聲明求為判決：1.原判決廢棄。2.被上訴人
    應給付上訴人255,461元，及自起訴狀繕本送達被上訴人之
    翌日起至清償日止，按年息5％計算之利息。
二、被上訴人則抗辯以：其聘僱上訴人時係約定每月薪資為15,
    840元，另需按月給付上訴人加班費2,112元，除97年1月1日
    至97年3月14日期間未及給付上訴人薪資外，其均已依上訴
    人要求以給付現金或匯款等方式付清薪資，上訴人並於每次
    領收薪資所得時，在薪資表內簽收作為領款憑據，其並無積
    欠上訴人薪資情事。另上訴人於95年1月13日至95年1月16日
    期間，因即將返回越南，實際並未工作，自應將其已給付上
    訴人之此段期間工資返還被上訴人，其並主張將之與應給付
    上訴人之97年1月1日至97年3月14日期間工資相抵銷等語。
    並聲明：上訴駁回。
三、本件兩造協議不爭執事實及爭執要點如下（見本院卷第63、
    64頁）：
  (一)兩造不爭執事實：
  1.上訴人為越南籍人士，於92年1月20日起至95年1月16日止之
    期間受僱被上訴人擔任家庭監護工乙職，薪資為每月15,840
    元，另每月固定應付加班費2,112元；上訴人復於95年3月23
    日起至97年3月14日止之期間，第二次來台受僱於被上訴人
    ，約定薪資條件仍與第一次受僱期間相同。
  2.被上訴人尚積欠上訴人自97年1月1日起至97年3月14日止之
    薪資未付。
  3.而上訴人於國泰世華商業銀行南門分行所開立帳號000-00-0
    00 0000號之帳戶於92年3月26日起至95年1月13日期間以有
    摺存現方式存入款項合計466,713元；另於95年10月4日起至
    97年1月3日期間，由被上訴人以轉帳方式存入合計340,086
    元。
  (二)兩造爭執要旨：
  1.被上訴人於92年3月、6月、8月、11月、93年2月、5月、8
    月、10月、94年1月、5月、7月、10月、95年4月、7月、10
    月、12月、96年4月、7月、9月、12月等所謂大月月份應否
    另給付上訴人加班費528元？
  2.被上訴人是否積欠上訴人自92年1月20日起至95年1月16日止
    之薪資175,911元，及自95年3月23日起至97年3月14日止之
    薪資79,550元未付？
四、得心證之理由：
  (一)按當事人主張有利於己之事實者，就其事實有舉證之責任，
    民事訴訟法第第277條前段定有明文。而稱僱傭者，謂當事
    人約定，一方於一定或不定之期限內為他方服勞務，他方給
    付報酬之契約，民法第482條規定可以參照，故關於工資數
    額，乃勞雇雙方簽訂僱傭契約之必要約定事項。上訴人主張
    被上訴人每月除應給付約定薪資15,840元及加班費2,112 元
    外，如逢大月（即該月有5個週日）需另給付加班費528元云
    云，為被上訴人所否認，而依被上訴人提出上訴人不爭執真
    正之薪資所得及扣款明細表記載，兩造議定每月工資內容僅
    有基本工資15,840元及加班費2,112元，並未特別區分大月
    或小月而有不同之加班費計算方式（見本院卷第53頁、第54
    頁）。又個人服務業中家事服務業之工作者，乃經中央主管
    機關指定公告不適用勞動基準法之工作者，故外籍勞工若係
    從事家庭幫傭或監護工工作者，因不適用勞動基準法，故其
    福利悉依其與雇主間所訂定之勞動契約辦理，業經行政院勞
    工委員會（90）年台勞動一字第0022451號函公告在案，並
    有行政院勞工委員會職業訓練局（89）台勞職外字第021814
    1號函文意旨可以參照。本件兩造不爭執上訴人受僱所從事
    者乃家庭幫傭工作，揆之前述說明，即無勞動基準法之適用
    ，又依兩造簽訂外國人入國工作費用及工資切結書第1條約
    定，上訴人來台工作應領工資、加班費等，如適用勞動基準
    法，則依該法規定辦理，如不適用，則於勞動契約中約定，
    亦有上訴人提出該切結書存卷可按（見本院卷第27頁），而
    上訴人除前述兩造不爭執真正之薪資所得及扣款明細表外，
    未能提出其他證據證明兩造曾另約定如逢大月被上訴人應加
    給上訴人加班費528元等情，故上訴人主張被上訴人於92年3
    月、6月、8月、11月、93年2月、5月、8月、10月、94年1月
    、5月、7月、10月、95年4月、7月、10月、12月、96年4月
    、7月、9月、12月等所謂大月月份，應另給付上訴人加班費
    528元云云，即無可採。
  (二)上訴人另主張被上訴人積欠伊薪資未付云云，為被上訴人所
    否認，並提出上訴人不爭執真正之薪資所得及扣款明細表為
    證，上訴人並自承伊係於歷次領取薪資時，依被上訴人要求
    在該明細表上各月薪資明細末之「勞工簽名」欄簽署自己姓
    名，並註記簽署日期等語（見本院卷第61頁），且對照上訴
    人提出伊在國泰世華商業銀行南門分行所開立帳號000-00-0
    000000號之帳戶於92年3月26日起至97年1月3日期間之交易
    明細資料（見本院卷第29頁背面），上開帳號有摺存現或轉
    帳匯款之日期幾均與上訴人於該薪資所得及扣款明細表簽收
    之日期相符，或僅相差1、2日，堪認被上訴人抗辯其業於上
    訴人在薪資表內簽收領款之日給付上訴人薪資，可以採信。
    上訴人雖復抗辯被上訴人擅自扣留伊「所得稅款」、「國外
    借款」及「越南國稅」等款項未付云云，亦為被上訴人所否
    認，經查，兩造不爭執上訴人於第一次受僱被上訴人即將期
    滿返國前之95年1月13日曾以羅馬拼音方式簽署簽收單乙紙
    ，記載：「我的范式蓮，雇主乙○○工作36個月，所我薪水
    、費媒介紹、越南稅、加班費，我都收到，覺得沒問題，因
    為怕說話沒證據，所以要寫」（音譯）等語（見本院卷第62
    頁、86頁），上訴人並自承上開簽收單係伊已去銀行存款或
    被上訴人已去銀行匯款回家之後所寫，伊知道伊寫上開內容
    的意思為何等語（見本院卷第62頁、63頁），參以被上訴人
    於上訴人第一次受僱期滿返國後約2個月時間，即再次聘僱
    被上訴人來台工作，苟兩造間確如上訴人主張有積欠薪資未
    付，衡情被上訴人應不致再次僱用上訴人來台等節以觀，可
    認被上訴人抗辯其已將全數薪資支付上訴人，未扣留「所得
    稅款」、「國外借款」及「越南國稅」等款項等語，核屬可
    採。
  (三)但被上訴人不爭執其確未支付上訴人自97年1月1日起至97
    年3月14日止之薪資，則依兩造約定，按被上訴人每月應給
    付上訴人薪資17,952元（15,840+2,112＝17,952）計算，被
    上訴人尚積欠上訴人44,011元（17,9522+17,95214/31
    ＝44,011.4，元以下四捨五入）未付，被上訴人雖以上訴人
    於95年1月13日至95年1月16日期間實際並未工作，應將其已
    給付此段期間工資返還被上訴人為由，主張以上開已付薪資
    與應給付上訴人之薪資為抵銷云云，但未舉證以實其說，其
    所為抵銷抗辯並無可取，故被上訴人尚應給付被上訴人薪資
    44,011元。
五、綜上所述，上訴人本於兩造間僱傭之法律關係，請求被上訴
    人給付積欠薪資44,011元，及自起訴狀繕本送達被上訴人之
    翌日即97年10月17日起至清償日止，按年息5％計算之利息
    ，為有理由，應予准許。逾此所為請求，為無理由，應予駁
    回。原審就前開應准許部分，為上訴敗訴之判決，尚有未洽
    ，上訴意旨求予廢棄改判，為有理由，爰由本院予以廢棄改
    判如主文第2項所示。至於上訴人之請求不應准許部分，原
    判決為上訴人敗訴之判決，經核於法並無不合，上訴意旨求
    予廢棄改判，為無理由，應駁回其上訴。
六、本件事證已臻明確，兩造其餘主張陳述及所提之證據，經本
    院審酌後，認均不足以影響本判決之結果，均毋庸再予論述
    ，附此敘明。
七、據上論結，本件上訴為一部有理由，一部無理由，依民事訴
    訟法第436條之1第3項、第450條、第449條第1項、第79條，
    判決如主文。
中    華    民    國    98    年    6     月    8     日
                   勞工法庭    審判長法  官  丁蓓蓓
                                     法  官  魏式瑜
                                     法  官  管靜怡
以上正本係照原本作成
本判決不得上訴
中    華    民    國    98    年    6     月    8     日
                                      書記官  張婕妤


司法院資訊處製作；財團法人民間司法改革基金會備份。
